臺灣臺北地方法院刑事判決　　　　　　　99年度智訴字第11號
公　訴　人　臺灣臺北地方法院檢察署檢察官
被　　　告　黃麗玉
選任辯護人　林玉芬律師
　　　　　　薛欽峰律師
　　　　　　楊宗翰律師
上列被告因違反藥事法案件，經檢察官提起公訴（臺灣臺北地方
法院檢察署99年度偵字第2624號），本院改依簡式審判程序，判
決如下：
    主  文
黃麗玉犯藥事法第八十三條第一項之販賣偽藥罪，處有期徒刑壹
年。緩刑年，並應向被害人即法商賽諾菲安萬特公司（英文名
：Sanofi-Aventis）支付新臺幣拾萬元之財產上損害賠償。扣
案如附表所示之物，均沒收。
    事  實
一、黃麗玉係址設臺北市○○區○○街166 之1 號1 樓「力康藥
    局」負責人，具藥劑師資格，明知「STILNOX 」係「法商賽
    諾菲安萬特公司」（英文名：Sanofi-Aventis，下稱賽諾菲
    安萬特公司）所生產製造之藥品，並由安萬特公司之前身即
    「法商沙諾菲辛達拉勃公司」（英文名：Sanofi-Synthelab
    o ）並以「STILNOX 」之商標圖樣，向我國經濟部智慧財產
    局申請註冊，取得商標專用權（專用期間至民國105 年4 月
    15日止），指定使用於藥劑等專用商品，現仍在商標專用期
    間內，，且明知向真實姓名年籍不詳之成年人取得之外觀印
    有「STILNOX 」之白色橢圓形藥品，係未得商標專用權人賽
    諾菲安萬特公司核准授權製造，而於同一商品，使用相同於
    上述商標專用權人註冊商標圖樣之「STILNOX 」偽藥及仿冒
    商標商品。黃麗玉竟基於意圖營利販賣上開仿冒商標之偽藥
    商品之犯意，自94年間某日起至98年10月27日止，在上開藥
    局內，以每顆新臺幣25元之價格，以安眠藥品之名義，販售
    上揭仿冒「STILNOX 」商標偽藥予鄭敏文數次。其間因鄭敏
    文友人吳傑熙懷疑其內成分，而將鄭敏文於98年8 月間購得
    藥品送交臺北市政府衛生局並提出檢舉，經臺北市政府衛生
    局送交行政院衛生署管制藥品管理局檢驗，發現其中含有第
    四級管制藥品DIAZEPAM及LORAZEPAM 成分（鋁箔壓包錠裝，
    外觀為微黃色長橢圓形碇，原有9 顆，經鑑定後剩餘8 顆，
    四在經本院送請行政院衛生署食品藥物管理局鑑定，鑑定後
    剩餘7 顆），且為藥事法第20條第1 款、第22條第1 項第2
    款所規定之偽禁藥品，臺北市政府衛生局乃向法務部調查局
    臺北市調查處告發，嗣於98年10月28日，經法務部調查局臺
    北市調查處至上開藥局搜索，扣得印有「STILNOX 」字樣之
    藥盒1 只，復經鄭敏文及吳傑熙向法務部調查局臺北市調查
    處提出鄭敏文另於98年10月27日購得之藥品2 顆（為散裝之
    白色長橢圓形錠，由被告置於外觀載有「中美兄弟製藥股份
    有限公司」字樣之淺棕色信封袋內交給鄭敏文，經本院送行
    政院衛生署食品藥物管理局鑑定，發現其內含有第四級管制
    藥品LORAZEPAM 鑑定後剩餘1 顆）並經扣押，而循線查悉上
    情。
二、案經法商賽諾菲－安萬特公司告訴暨法務部調查局臺北市調
    查處移送臺灣臺北地方法院檢察署檢察官偵查起訴。
    理  由
一、依檢察官公訴意旨，本件被告黃麗玉所犯者係死刑、無期徒
    刑、最輕本刑為三年以上有期徒刑以外之罪，亦非高等法院
    管轄之第一審案件，於本院審理中，被告就被訴事實為有罪
    之陳述，經告知被告簡式審判程序之旨，並聽取檢察官及被
    告之意見後，本院裁定由受命法官進行簡式審判程序。
二、上開犯罪事實，業據被告於本院中坦認不諱，核與證人吳傑
    熙、鄭敏文、鄭敏文之妹鄭淑雅、告訴人賽諾菲安萬特公司
    在臺代理公司即臺灣安斯泰來製藥股份有限公司藥事法規課
    資深專員謝淑芬等人於警詢及檢察官偵察中證述之情節相符
    ，並有經濟部智慧財產局「STILNOX 」商標之註冊登記簿影
    本、扣案之外觀印有「STILNOX 」商標字樣之藥盒1 只、外
    觀刻有「STILNOX 」商標字樣之藥品（其中外觀為鋁箔壓包
    錠裝者乃微黃色長橢圓形碇，原有9 顆，經鑑定後剩餘7 顆
    ；另為散裝之白色長橢圓形錠原有2 顆，原由被告置於外觀
    載有「中美兄弟製藥股份有限公司」字樣之淺棕色信封袋內
    交給鄭敏文，經鑑定後剩餘1 顆）、由鄭敏文於98年9 月2
    日及9 月3 日向被告購買時之蒐證光碟內容之翻拍照片、臺
    北市政府衛生局98年9 月2 日北市衛藥食字第09838987000
    號函暨所附行政院衛生署管制藥品管理局管檢字第09800085
    55號鑑定書、行政院衛生署食品藥物管理局100 年3 月14日
    FDA 研字第1005008352號函暨所附檢驗報告書、力康藥局營
    業登記資料查詢結果列印單可證，足認被告自白與事實相符
    ，本件事證明確，被告犯行堪以認定，應依法論科。
三、核被告所為，係犯藥事法第83條第1 項之販賣偽藥罪及商標
    法第82條之販賣仿冒商標商品罪。被告係自94年間起迄至98
    年10月27日為止出售上揭偽藥給鄭敏文，其基於同一營利意
    圖，在密集期間內以相同之方式持續進行，此販賣犯行具有
    反覆、延續實行之特徵，從而在行為概念上，應評價認係包
    括一罪之集合犯，應僅成立一罪。被告以一販售行為，同時
    觸犯上開二罪名，為想像競合犯，應依刑法第55條規定，從
    一較重之藥事法第83條第1 項之販賣偽藥罪處斷。至本件偽
    藥外包裝空盒上有標示廠商及商品名稱，係上開公司表示其
    用意之證明，固屬刑法第220 條第1 項之準私文書，惟並無
    事證足認係被告所偽造，亦無從證明被告有何行使外包裝之
    行為，故不另論偽造文書罪名。爰審酌被告所為，於國民健
    康足生重大危害，本不宜寬貸，且被告於檢察官偵查中及本
    院準備程序中猶一再否認犯行，飾詞狡辯，直至證人到庭之
    審理程序時方願坦認犯行，但亦已造成一定程度之無謂司法
    資源之耗費，惟被告前未有任何犯罪紀錄，此有臺灣高等法
    院被告前案紀錄表存卷可考，可見並非素有惡行之人，且念
    其犯罪後，已坦承犯行，暨被告現職藥師、月入約新臺幣六
    至七萬元、大學畢業、現已婚並與配偶及三子同居等一切情
    狀，量處如主文所示之刑。末查被告前未曾受有期徒刑以上
    刑之宣告，此有臺灣高等法院被告前案紀錄表存卷可考，被
    告因一時失慮致犯本罪，犯後已坦承犯行，尚知悔悟，且積
    極表達欲與告訴人公司和解之悔意，惟因告訴人公司礙於企
    業政策，雙方無法達成和解。本院審酌上開各情，認被告經
    此偵查、審判程序，復經科刑教訓，當已知所警惕而無再犯
    之虞，本院綜合各情，復參酌告訴人公司因被告犯行所致之
    損害，認上開對被告所宣告之刑以暫不執行為適當，故併予
    宣告緩刑三年，以啟自新，併依刑法第74條第2 項第3 款規
    定，命被告應向被害人即告訴人公司支付新臺幣三十萬元之
    財產上損害賠償，以為緩刑之附帶條件。
四、本件扣案之外觀刻有「STILNOX 」商標字樣之錠劑（其中外
    觀為鋁箔壓包定裝者乃微黃色長橢圓形碇，原有9 顆，經鑑
    定後剩餘7 顆；另為散裝之白色長橢圓形錠原有2 顆，經鑑
    定後剩餘1 顆），經鑑定均為偽藥，此有臺北市政府衛生局
    98 年9月2 日北市衛藥食字第09838987000 號函暨所附行政
    院衛生署管制藥品管理局管檢字第0980008555號鑑定書、行
    政院衛生署食品藥物管理局100 年3 月14日FDA 研字第1005
    008352號函暨所附檢驗報告書在卷可查，雖依藥事法第79條
    規定應由主管之行政機關沒入銷燬之，惟本件尚未經行政機
    關沒入銷燬，且同屬商標法第83條仿冒商標之商品，為義務
    沒收之物，本院應依該條諭知沒收（業因檢驗用罄部分之偽
    藥因已滅失，不另宣告沒收）。扣案空包裝盒1 只、鋁箔壓
    包1 只（包裝上揭現餘7 顆之微黃色長橢圓形碇之用）、外
    觀載有「中美兄弟製藥股份有限公司」字樣之淺棕色信封袋
    1 只（包裝上揭現餘1 顆之散裝藥錠所用），為被告保存藥
    品防止逸散所用，係被告本案犯罪所用之物，且為被告所有
    ，應依刑法第38條第1 項第2 款規定，宣告沒收之。
五、據上論斷，依刑事訴訟法第273 條之1 、第299 條第1 項前
    段，藥事法第83條第1 項，商標法第82條、第83條，刑法第
    11條、第55條、第38條第1 項第2 款，第74條第1 項第1 款
    、第2 項第3 款，判決如主文。
中    華    民    國   100    年    5     月    31    日
                  刑事第十九庭  法  官  紀凱峰
上正本證明與原本無異。
如不服本判決應於收受送達後10日內向本院提出上訴書狀，並應
敘述具體理由；其未敘述上訴理由者，應於上訴期間屆滿後20日
內向本院補提理由書（均須按他造當事人之人數附繕本）「切勿
逕送上級法院」。告訴人或被害人如對於本判決不服者，應具備
理由請求檢察官上訴，其上訴期間之計算係以檢察官收受判決正
本之日期為準。
                                書記官  桑子樑
中    華    民    國   100    年    5     月    31    日
附表：
┌──┬─────────────────────┐
│編號│ 品名及數量                               │
├──┼─────────────────────┤
│ 一 │鋁箔壓包裝且外觀刻有「STILNOX 」字樣之微黃│
│    │色長橢圓形碇柒顆                          │
├──┼─────────────────────┤
│ 二 │散裝且外觀刻有「STILNOX 」字樣之白色長橢圓│
│    │形錠壹顆                                  │
├──┼─────────────────────┤
│ 三 │包裝上揭外觀刻有「STILNOX 」字樣微黃色長橢│
│    │圓形碇柒顆之鋁箔包壹只                    │
├──┼─────────────────────┤
│ 四 │包裝上揭外觀刻有「STILNOX 」字樣白色長橢圓│
│    │形錠壹顆之外觀載有「中美兄弟製藥股份有限公│
│    │司」字樣之淺棕色信封袋壹只                │
├──┼─────────────────────┤
│ 五 │空包裝盒壹只（外觀載有STILNOX字樣）       │
└──┴─────────────────────┘